臺灣新北地方法院民事裁定
111年度消債清字第115號
聲  請  人  卓麗華  
代  理  人  張嘉敏律師
    主  文
聲請人卓麗華自中華民國一一一年九月二十日上午十時起開始清
算程序。
命司法事務官進行本件清算程序。
    理  由
一、聲請意旨略以：聲請人因積欠債務，曾以書面向本院聲請債
    務清理前置調解，惟最大債權金融機構台新國際商業銀行股
    份有限公司（下稱台新銀行）認聲請人支出已大於收入，故
    未提出分期還款方案，致前置調解不成立。然聲請人顯有不
    能清償債務之情事，爰依法聲請裁定開始消費者債務清理之
    清算程序等語。
二、按債務人不能清償債務或有不能清償之虞者，得依消費者債
    務清理條例（下稱消債條例）所定更生或清算程序，清理其
    債務；法院開始清算程序之裁定，應載明其年、月、日、時
    ，並即時發生效力；法院裁定開始更生或清算程序後，得命
    司法事務官進行更生或清算程序；必要時，得選任律師、會
    計師或其他適當之自然人或法人一人為監督人或管理人，消
    債條例第3條、第83條第1項、第16條第1項分別定有明文。
    復按債務人對於金融機構負債務者，在聲請更生或清算前，
    應向最大債權金融機構請求協商債務清償方案，或向其住、
    居所地之法院或鄉、鎮、市、區調解委員會聲請債務清理之
    調解，消債條例第151條第1項亦有明定。
三、經查，聲請人主張其曾依消債條例第151條規定向本院聲請
    債務清理前置調解，惟前置調解不成立等節，業經本院依職
    權調取111年度司消債調字第219號調解卷（下稱調解卷）核
    閱無訛。又聲請人聲請本件清算前5年內未從事營業活動，
    且積欠台新銀行等債權人（含金融機構與非金融機構）無擔
    保或無優先權之債務總額共計新臺幣（下同）5,273,497元
    等情，亦據其提出聲請人之債權人清冊、財產及收入狀況說
    明書、財團法人金融聯合徵信中心查詢當事人綜合信用回覆
    報告在卷可稽（見調解卷第7至18頁），堪信屬實。是聲請
    人為一般消費者，且提起本件清算聲請前，已踐行前置協商
    而不成立之事實，應堪認定。
四、綜合聲請人之全部財產、收支狀況及債務總額等一切情狀，
    以評估其現況是否確實不能維持最基本生活條件，而有不能
    清償債務或不能清償之虞之情事，本院調查及判斷如下：
  ㈠聲請人之財產及收入狀況：
  ⒈觀諸聲請人提出之全國財產稅總歸戶財產查詢清單所示，聲
    請人名下無任何不動產（見調解卷第21頁）。又聲請人並無
    以其為要保人之有效人壽保險契約，亦有法務部保險犯罪防
    治通報資訊連結作業系統之高額壽險資訊連結作業查詢表附
    卷可參（見本院卷第10至11頁）。
  ⒉聲請人主張其原從事家庭代工，每月收入約13,000元，以現
    金支領；惟近2個月因先前切除子宮後遺症腸沾黏身體不適
    ，故已無從事家庭代工，目前無業、無工作收入等情，並提
    出診斷證明書、切結書為憑（見調解卷第22-1至23頁、本院
    卷第19頁），應堪信為實。
  ㈡聲請人之必要支出狀況：
　　聲請人主張其每月必要支出依新北市政府所公告之111年度
    新北市最低生活費15,800元之1.2倍計算即18,960元，經核
    符合消債條例第64條之2第1項規定；且依消債條例施行細則
    第21條之1第3項規定，聲請人若表明以行政院衛生福利部公
    布之最低生活費1.2倍計算必要支出，毋庸記載原因、種類
    及提出證明文件，是聲請人上開主張應為可採。
  ㈢準此，聲請人目前無業，並無工作收入，顯已入不敷出，堪
    認其客觀上處於因欠缺清償能力而不足以清償債務之經濟狀
    態，應符合消債條例第3條所規定「債務人不能清償債務」
    之情形。
五、綜上所述，聲請人係一般消費者，且有無法清償債務之情事
    ，亦未經法院裁定開始更生程序或許可和解或宣告破產，復
    查無消債條例第6條第3項、第8條或第82條第2項所定駁回清
    算聲請之事由存在。從而，聲請人本件清算之聲請，洵屬有
    據，應予准許，並命司法事務官進行本件清算程序，爰裁定
    如主文。
中　　華　　民　　國　　111 　年　　9 　　月　　20　　日
                  民事第二庭    法　官　楊雅萍
以上正本證明與原本無異。
本裁定不得抗告。
本裁定已於111年9月20日上午10時公告。
中　　華　　民　　國　　111 　年　　9 　　月　　20　　日
                                書記官　蘇  泠